【裁判字號】    92,簡上,140
【裁判日期】    920522
【裁判案由】    確認本票係偽造等
【裁判全文】
臺灣臺北地方法院民事判決    九十二年度簡上字第一四○號
    上  訴  人  尖特美工業股份有限公司
    法定代理人  乙○○
    訴訟代理人  甲○○
    被上訴人    勝山實業股份有限公司
    法定代理人  丙○○
    訴訟代理人  謝聰文律師
右當事人間請求確認本票係偽造等事件，上訴人對於中華民國九十二年一月七日臺灣
臺北地方法院台北簡易庭九十一年北簡字第一二七０六號第一審判決提起上訴，本院
判決如左：
    主  文
上訴駁回。
第二審訴訟費用由上訴人負擔。
    事  實
甲、上訴人方面：
一、聲明：求為判決
（一）判決廢棄。
（二）確認被上訴人就台灣台北地方法院九十一年度票字第二一七九二號民事裁定對
      上訴人及訴外人博鈺科技股份有限公司（下稱博鈺公司）、林慶掀、周孟麟、
      楊惠玉所簽發，發票日為民國八十八年十二月十四日，到期日為九十一年一月
      三十日，票面金額新台幣（下同）六百四十萬元，利息按年息百分之二十計算
      ，對上訴人之票據債權不存在。
二、陳述：除與原判決記載相同者，茲引用之外，補稱：上訴人公司變更登記事項卡
    上公司暨法定代理人印鑑章或任何文件上曾使用過之印文均保存於公司會計處，
    而系爭本票上公司暨法定代理人印文與留存於公司之印文並不吻合，而係上訴人
    公司前法定代理人周信男個人營私越權所偽刻盜蓋，自無令上訴人公司負擔票據
    責任可言。
三、證據：援用第一審所提證據。
乙、被上訴人方面：
一、聲明：駁回上訴。
二、陳述：與原判決記載相同者，茲引用之。
三、證據：援用第一審所提證據。
    理  由
一、本件上訴人起訴主張被上訴人前以其執有上訴人與訴外人博鈺公司、林慶掀、周
    孟麟及楊惠玉簽發，發票日為八十八年十二月十四日，到期日為九十一年一月三
    十日，面額六百四十萬元，利息按年息百分之二十計算之本票一紙，屆期予以提
    示僅獲部分清償為由，就系爭本票未獲清償之二百四十七萬六千元部分聲請本院
    以九十一年票字第二一七九二號裁定准許強制執行，惟上訴人與被上訴人間未曾
    有何交易往來，且該本票上上訴人為共同發票人部分印章亦非公司印鑑章，上訴
    人自不應負擔該本票債務，爰求為確認被上訴人就前揭本票裁定所載對上訴人之
    上開本票票據債權不存在等語。被上訴人則以系爭本票係經共同發票人其一周信
    男親自簽發，周信男前亦為上訴人公司之法定代理人，自屬有權代表公司發票，
    而上訴人公司簽發系爭本票之原因，係因訴外人博鈺公司邀上訴人公司於八十八
    年十二月十四日向被上訴人購買機具等貨件，依動產擔保交易法之規定辦理附條
    件買賣，並簽立契約書，並非上訴人所謂之二造間無交易往來等語資為抗辯。
二、上訴人主張被上訴人前持以上訴人名義及訴外人博鈺公司、林慶掀、周孟麟及楊
    惠玉簽發，發票日為八十八年十二月十四日，到期日為九十一年一月三十日，面
    額六百四十萬元，利息按年息百分之二十計算之本票乙紙，以屆期予以提示僅獲
    部分清償為由，就系爭本票未獲清償之二百四十七萬六千元部分聲請本院裁定准
    予強制執行，經本院以九十一年度票字第二一七九二號裁定准許之事實，業據上
    訴人提出本院九十一年度票字第二一七九二號裁定影本一份、本票影本一紙在卷
    可稽，並為被上訴人所不爭執，上訴人主張之此部分事實，堪信為真實。
三、按股份有限公司之董事長為公司之負責人，具有代表公司為一切行為之權限，故
    其對外代表公司所為之行為，當然對公司發生效力。經查，證人即負責本件買賣
    之對保人吳志明於原審九十一年十二月二十四日到庭證稱：我們當時是約在高雄
    市對保，對保當時有周孟麟及他母親楊惠玉、林慶掀、周信男等人在場，周信男
    的名字是是周信男本人簽的，他也拿出上訴人公司之印章來蓋，周信男是上訴人
    公司之董事長，系爭機器當時他們要求是由博鈺公司及上訴人公司共同買受，因
    上訴人公司看好數位相機前景等語，且證人即博鈺公司負責人周孟麟亦到庭證稱
    ：公司有買受系爭機器，但契約書是我父親（按指周信男）在的時候處理，我們
    也有收到該機器，這些機器買受後被勝山公司取走了，因我父親沒辦法繳款等語
    ，故系爭本票上之上訴人公司及代表人印章係上訴人公司之董事長周信男親自蓋
    印，用以與訴外人博鈺公司共同向被上訴人購買機具，被上訴人亦曾依約交付機
    具等情，應足堪認定，系爭本票上之上訴人公司及代表人之印章雖與上訴人公司
    變更登記表上之上訴人公司及負責人之印章不符，惟系爭本票上之上訴人公司及
    代表人印章既係上訴人公司代表人周信男親自蓋印，對外即足認係其代表公司發
    票，揆諸首揭說明，其所為之發票行為已對上訴人公司生效，不因其所蓋之公司
    章非公司印鑑章而影響其效力。
四、綜上所述，系爭本票既係上訴人公司代表人周信男以公司名義所共同簽發以向被
    上訴人購買機具，則上訴人自應負票據上共同發票人之責。從而，上訴人請求確
    認被上訴人就本院九十一年度票字第二一七九二號民事裁定對上訴人及訴外人博
    鈺公司、林慶掀、周孟麟、楊惠玉所簽發，發票日為八十八年十二月十四日，到
    期日為九十一年一月三十日，票面金額六百四十萬元，利息按年息百分之二十計
    算，對上訴人之票據債權不存在，為無理由，不應准許。原審為上訴人敗訴之判
    決，並無不合。上訴意旨指摘原判決不當，求予廢棄改判，為無理由，應予駁回
    。
五、據上論結，本件上訴為無理由，依民事訴訟法第四百三十六條之一第三項、第四
    百四十九條第一項、第七十八條，判決如主文。
中      華      民      國    九十二    年      五      月    二十二    日
                                    臺灣臺北地方法院民事第六庭
                                                  審判長法官  林惠瑜
                                                        法官  黃蓓蓓
                                                        法官  郭美杏
右正本證明與原本無異
如對本判決不服，需於判決送達後二十日內以具法律上原則之重要性為理由向本院提
出上訴狀
中      華      民      國    九十二    年      五      月    二十二    日
                                                  法院書記官  陳如庭


司法院資訊處製作；財團法人民間司法改革基金會備份。
